臺灣臺中地方法院民事判決
110年度簡上附民移簡字第28號
原      告  陳超群  
訴訟代理人  張洛洋律師
被      告  簡耀明  

訴訟代理人  賴銘耀律師
上列當事人間因被告過失傷害案件，原告提起刑事附帶民事訴訟
請求損害賠償，經本院刑事庭裁定（本院107年度交簡上附民字
第29號）移送前來，本院於民國110年12月17日言詞辯論終結，
判決如下：
    主 　　 文
一、被告應給付原告新臺幣壹佰柒拾壹萬柒仟柒佰貳拾貳元，及
    自民國一百零七年十一月七日起至清償日止，按週年利率百
    分之五計算之利息。
二、原告其餘之訴駁回。
三、訴訟費用由原告負擔三分之二，餘由被告負擔。
四、本判決原告勝訴部分，得假執行；但被告如以新臺幣壹佰柒
    拾壹萬柒仟柒佰貳拾貳元為原告預供擔保，得免為假執行。
五、原告其餘假執行之聲請駁回。　　
    事實及理由
壹、程序方面：
    按訴狀送達後，原告不得將原訴變更或追加他訴，但擴張或
    減縮應受判決事項之聲明者，不在此限，民事訴訟法第255
    條第1項第3款定有明文。本件原告起訴時原聲明請求：被告
    應給付原告新臺幣（下同）891萬1041元，及自刑事附帶民
    事起訴狀繕本送達之翌日起至清償日止，按週年利率百分之
    5計算之利息（見本院107年度交簡上附民字第29號卷宗【下
    稱附民卷】第5頁）。嗣於訴訟進行中，更正聲明為：被告
    應給付原告869萬9600元，及自刑事附帶民事起訴狀繕本送
    達之翌日起至清償日止，按週年利率百分之5計算之利息（
    見本院卷第342頁），核屬減縮應受判決事項之聲明，於法
    並無不合，應予准許。
貳、實體方面：　　
一、原告主張：
　㈠被告於民國106年11月5日19時許，駕駛車牌號碼00-0000號自
    用小客車，沿臺中市大雅區雅潭路3段往昌平路方向行駛，
    途經雅潭路3段482巷口時，本應注意汽車迴車前，應暫停並
    顯示左轉燈光或手勢，看清無來往車輛，始得迴轉，且依當
    時情形，並無任何不能注意之情事，竟於上開巷口貿然往左
    迴轉欲沿同路往潭子區方向行駛，適有原告騎乘車牌號碼00
    0-000號普通重型機車搭載訴外人陳玉芬行至該處，兩車發
    生碰撞，原告與陳玉芬人車倒地，造成原告受有左側股骨粉
    碎性骨折、內固定術術後合併左下肢肌肉萎縮無力、頸椎退
    化性關節炎、外傷性頸椎第五六七節滑脫併椎間盤突出致神
    經病變，有右後頸、右手疼痛及麻木、乏力等症狀，症狀持
    續，中樞神經系統機能遺存顯著失能、並有外傷性唇部及周
    圍肥厚疤痕等傷害。且上開事故之發生，乃因被告駕車迴轉
    速度甚急而直接撞擊原告所致，原告無論如何小心注意，皆
    無法有效防範。爰依民法第184條、第193條第1項及第195條
    第1項之規定，請求被告負侵權行為損害賠償責任。
　㈡原告請求之範圍及金額如下：
  ⒈醫療費用：20萬1740元。
  ⒉醫療用品費用：3316元。
  ⒊看護費用：76萬5600元。
  ⒋無法工作損失：128萬元。
  ⒌減少勞動能力之損害：570萬7407元。
　⒍精神慰撫金：200萬元。
  ⒎以上合計995萬8063元，扣除原告已領取之強制險理賠9萬201
    5元，原告應可請求986萬6048元，原告僅請求被告賠償869
    萬9600元，其餘部分不再請求。
  ㈢並聲明：⒈被告應給付原告869萬9600元，及自刑事附帶民事
    起訴狀繕本送達之翌日起至清償日止，按週年利率百分之5
    計算之利息。⒉願供擔保，請准宣告假執行。
二、被告則以：
  ㈠對本院107年度交簡上字第305號刑事判決犯罪事實欄所載交
    通事故發生過程不爭執。惟原告不能證明「外傷性頸椎第五
    六七節滑脫併椎間盤突出」、「外傷性唇部及周圍肥厚疤痕
    」等傷害，係因系爭事故所致。
  ㈡對原告主張之費用部分：
  ⒈醫療費用：除原告所提出治療椎間盤突出傷害所支出3萬4793
    元之費用，與系爭事故無關，原告不得向被告請求外，其餘
    16萬6947元部份不爭執。
  ⒉醫療用品費用3316元不爭執。
  ⒊看護費用：原告需專人全日看護期間應僅為1個月，且每日看
    護費用應以2000元計算較為合理。
  ⒋無法工作損失：依診斷證明書，醫囑原告宜休養期間共計僅6
    個月，且原告於系爭事故發生當時並無固定之工作收入，難
    認原告有何工作損失。
  ⒌減少勞動能力之損害：原告外傷性頸椎第五六七節滑脫併椎
    間盤突出致神經病變與系爭事故難認有因果關係。若法院認
    該傷勢與系爭事故有關，依中國醫藥大學附設醫院（下稱中
    國附醫）鑑定結果，原告減損勞動能力比例應為27％。
  ⒍精神慰撫金：原告請求顯屬過高，應以20萬元為適當。
　㈢又依臺中市車輛行車事故鑑定委員會、覆議委員會之鑑定意
    見書、覆議意見書，原告就系爭事故所受之損害顯與有過失
    ，爰依民法第217條第1項之規定，請求減輕賠償責任。
　㈣並聲明：⒈原告之訴及假執行之聲請均駁回。⒉如受不利判決
    ，願供擔保免為假執行。
三、本件經兩造整理並簡化爭點，結果如下（見本院卷第340至3
    41頁，依卷內證據更正或調整部分文字用語）：
  ㈠不爭執事項：
　⒈被告於106年11月5日19時許，駕駛車牌號碼00-0000號自用小
    客車，沿臺中市大雅區雅潭路3段往昌平路方向行駛，嗣於
    同日19時24分許，被告駕駛上開車輛行經雅潭路3段482巷口
    時，本應注意汽車迴車前，應暫停並顯示左轉燈光或手勢，
    看清無來往車輛，始得迴轉，且依當時天候晴，夜間有照明
    ，柏油路面乾燥、無缺陷、無障礙物，視距良好，並無任何
    不能注意之情形，竟於上開巷口貿然往左迴轉欲沿同路往潭
    子區方向行駛。適原告騎乘車牌號碼000-000號普通重型機
    車搭載陳玉芬，沿臺中市大雅區雅潭路3 段往潭子區方向行
    駛，兩車發生碰撞，造成原告、陳玉芬人車倒地（下稱系爭
    事故），原告因而受有「左側股骨骨折」。
  ⒉原告系爭事故當日(106年11月5日)急診入住臺中榮民總醫院
    （下稱臺中榮總），於106年11月11日出院。
  ⒊原告於106年11月9日在臺中榮總做頸椎核磁共振（MRI）檢查
   （見本院卷第310頁）。原告於106年12月19日有至臺中榮總
   神經外科就診（見本院卷第57頁）。
 ⒋原告於107年4月30日至臺中榮總住院，於107年5月2日接受「
   頸椎減壓及融合」手術，治療「外傷性頸椎第五六七節滑脫
   併椎間盤突出致神經病變而生右後頸、右手疼痛及麻木、乏
   力」等症狀（見附民卷第19至21頁）。
　⒌原告於107年8月9日至光妍皮膚科診所就診，治療「外傷後唇
    部及周圍肥厚疤痕」傷害。
　⒍原告為52年2月12日出生（見本院卷第97頁），原告65歲年滿
    退休日為117年2月12日。
　⒎原告已領得強制險理賠9萬2015元（見本院卷第159頁）。
  ⒏原告陳報之教育程度、職業、月收入、財產如本院卷第85至8
    6頁所載。
  ⒐被告陳報之教育程度、職業、月收入、財產如本院卷65頁所
    載。
 ㈡兩造爭點：
 ⒈原告「外傷性頸椎第五六七節滑脫併椎間盤突出」致神經病變
   、「右後頸、右手疼痛及麻木、乏力等症狀」，是否為系爭
   事故所致？
 ⒉原告「外傷後唇部及周圍肥厚疤痕」傷害，是否為系爭事故所
   致？
 ⒊原告通常可得之收入應該以多少為認定？原告有無因系爭事故
   致勞動能力減損？如有，減損百分比為何？
 ⒋原告就系爭事故有無與有過失？如有，兩造之過失比例為何？
四、本院之判斷：
  ㈠原告所受之「外傷性頸椎第五六七節滑脫併椎間盤突出」、
    「外傷後唇部及周圍肥厚疤痕」等傷害，係因系爭事故所致
    ：
　⒈本院依被告聲請送請中國附醫鑑定，該院鑑定意見表示「其
    外傷性頸椎第五六七節滑脫併椎間盤突出，係因原有部分頸
    椎退化之問題，重以106年11月5日車禍造成之急性脊髓之不
    完全傷害導致。根據106年11月9日頸椎核磁共振檢查即已載
    明並呼應上述事項，所以其外傷性頸椎第五六七節滑脫併椎
    間盤突出，應在車禍後1週內即已診斷...其後病人即因上述
    疾病於107年5月2日接受頸椎間盤切除及內固定手術治療」
    ，有該院110年2月26日院醫行字第1100002695號函文暨函附
    之鑑定意見書在卷可稽（見本院卷第310頁），堪認原告所
    受「外傷性頸椎第五六七節滑脫併椎間盤突出」之傷害係因
    系爭事故所致。
　⒉又據原告案發當日至臺中榮總急診住院之護理紀錄顯示，原
    告受有上嘴唇至人中撕裂傷，該傷口有縫合處置等情，有該
    護理紀錄存卷可證（見附民卷第25頁）；又原告於急診時有
    進行嘴唇附近之傷口縫合乙節，亦有臺中榮總110年5月6日
    中榮醫企字第1104201532號函文在卷可佐（見本院卷第395
    頁）。對照上開護理紀錄、函文所載原告事故發生後所縫合
    之位置及原告所提出「唇部及周圍肥厚疤痕」之照片所示（
    見本院卷第399頁），原告「唇部及周圍肥厚疤痕」應與系
    爭事故發生當日急診時所進行嘴唇附近之傷口縫合具有關連
    性，是原告主張其「唇部及周圍肥厚疤痕」係因系爭事故所
    致，應屬可採。
　⒊綜上，原告所受之「外傷性頸椎第五六七節滑脫併椎間盤突
    出」、「外傷後唇部及周圍肥厚疤痕」等傷害，均係因系爭
    事故所致，被告前揭所辯難以憑採。 　
　㈡原告所主張之各項費用：
  ⒈醫療費用：原告請求醫療費用20萬1740元，業據其提出醫療
    費用單據影本為證（見附民卷第59至157頁、本院卷第97至1
    17頁），被告僅就其中治療椎間盤突出傷害所支出之3萬479
    3元予以否認，其餘並不爭執，惟原告該傷勢與系爭事故有
    關，業據本院論述如前，故本院認定原告此部分請求均應屬
    有據。
  ⒉醫療用品費用：原告請求醫療用品費用3316元，為被告所不
    爭執，此部分之請求，當屬有理。
　⒊看護費用：
　⑴按親屬代為照顧被害人之起居，固係基於親情，但親屬看護
    所付出之勞力並非不能評價為金錢，雖因二者身分關係而免
    除被害人之支付義務，惟此種基於身分關係之恩惠，自不能
    加惠於加害人。故由親屬看護時雖無現實看護費之支付，仍
    應認被害人受有相當於看護費之損害，得向加害人請求賠償
    ，始符公平原則（最高法院94年度台上字第1543號判決意旨
    可資參照）。
　⑵原告主張因系爭事故需專人全日看護期間為9個月，半日看護
    期間為3個月，有臺中榮總110年3月31日中榮醫企字第11042
    01040號函文可證（見本院卷第333頁），即原告自106年11
    月5日至107年8月4日合計共273日需全日看護，自107年8月5
    日至同年11月4日合計共92日需半日看護；又現看護費用之
    計算，半日班看護為1200元，全日班看護為2400元，有臺中
    市病患家事服務職業工會109年2月5日中市患工第427號函在
    卷可佐（見本院卷第75頁），是原告請求看護費用76萬5600
    元，應予准許（計算式：273*2400+92*1200＝765600元）。
  ⒋無法工作損失：
　⑴原告主張其因系爭事故不能工作之期間，為106年11月5日至1
    08年2月28日，期間應為15月26日，有臺中榮總109年2月4日
    中榮醫企字第1094200339號函為據（見本院卷第57頁），自
    屬可取。
　⑵原告主張其於系爭事故發生前，從事種植蔬菜、竹筍並至市
    場販賣之工作，每月平均收入約8萬元，並以證人陳玉芬、
    呂麗珠為證。然證人陳玉芬到庭證稱：原告於系爭事故發生
    前，每月以約3萬5000元之薪資雇用伊在田地幫忙，竹筍等
    農作物是原告載去賣，伊不清楚原告的實際收入等語（見本
    院卷第333至344頁）；證人呂麗珠亦到庭證稱：原告在北屯
    市場擺攤賣竹筍、蔬菜等，伊感覺原告之收入應該不錯，但
    伊不知原告真正收入為何等語(見本院卷第349頁)，陳玉芬
    、呂麗珠既均稱不知原告之實際收入為何，實難認原告之舉
    證足資證明於系爭事故發生時，其平均月收入為8萬元。原
    告固另主張其既以每月3萬5000元之薪資雇用證人陳玉芬，
    其每月所得必當逾3萬5000元云云。然原告雇用證人陳玉芬
    之支出，僅為其經營事業之成本，難以據此推算原告於系爭
    事故發生時之工作所得。又經本院調取原告106年度之稅務
    電子閘門所得調件明細表，並無原告任何所得資料可憑，則
    原告主張其於系爭事故發生前每月平均工作所得約8萬元，
    自難逕採。惟原告於系爭事故發生前，有從事務農、市場擺
    攤販賣蔬菜等工作，確為有工作所得之人，每月應能取得勞
    動部公告之基本工資收入（即106年度每月2萬1009元、107
    年度每月2萬2000元、108年度每月2萬3100元之收入），則
    原告因系爭事故所受減少工作收入之損害，自應以上開基本
    工資為計算基準。據此，原告自106年11月5日至108年2月28
    日受有不能工作之損失應為34萬9417元（計算式：21009/30
    *26+21009+22000*12+23100*2＝349417，元以下四捨五入）
    ，逾此數額之請求，不應准許。⒌減少勞動能力之損害：
　⑴所謂勞動能力，亦即工作能力，倘被害人受侵害前之工作內
    容，恆須借助於身體四肢之活動，如出外拜訪客戶、洽商等
    ，始能完成其工作，則判斷其受侵害後之勞動能力是否減損
    時，自應參酌其受侵害前之身體健康狀態、工作內容，以估
    定其勞動能力是否有所減少（最高法院104年度台上字第318
    號判決意旨可參）。且其金額應就被害人受侵害前之身體健
    康狀態、教育程度、專門技能、社會經驗等方面酌定之，不
    能以一時一地之工作收入為準（最高法院63年度台上字第13
    94號判決意旨可參）。
  ⑵原告請求自108年3月1日至法定退休年齡屆至之日止，所受勞
    動能力減損之損害570萬7407元。經本院送請中國附醫鑑定
    ，該院依原告之基本資料、案情摘要/病情概要、過去病史
    、受傷時之職業、目前症狀、臨床檢查、診斷等，依據美國
    醫學會永久障礙評估指引，並斟酌原告之年齡與職業，認定
    原告因系爭事故所受傷勢，而喪失或減少勞動能力程度之比
    例為百分之27，有該院110年2月26日院醫行字第1100002695
    號函暨函附鑑定意見書附卷可證（見本院卷第307至311頁）
    。原告主張勞動能力減損百分之69.21乙節，固提出臺中榮
    總109年2月4日中榮醫企字第1094200339號函為據（見本院
    卷第57頁），然該函文僅係以病歷紀錄記載作為原告受傷情
    形已符合勞工失能等級七，勞動力減損比例為百分之69.21
    之說明依據，並未說明出具該函時有進行何項檢查以作為認
    定依據。反之，中國附醫曾實際進行臨床檢查，且於鑑定報
    告中詳述鑑定方式及判斷依據，堪認該意見應較為可採。
  ⑶又原告為52年2月12日出生，至65歲年滿退休日為117年2月12
    日，扣除前述原告已請求因傷不能工作之薪資損失期間15月
    26日後，原告自108年3月1日至117年2月12日得請求減損勞
    動能力損失之期間為8年11月12日，再以前述勞動部公布108
    年度每月基本工資2萬3100元計算，原告每年減損勞動能力
    之損失應為7萬4844元(計算式：2萬3100元×12×27%＝7萬4844
    元)，復依霍夫曼計算法扣除中間利息後（首期給付不扣除
    中間利息），原告得請求一次給付之減損勞動能力損失為為
    56萬5266元【計算式：74844×6.00000000+(74844×0.000000
    00)×(000000000-0.00000000)=565265.0000000000。其中6.
    00000000為年別單利5%第8年霍夫曼累計係數，7.00000000
    為年別單利5%第9年霍夫曼累計係數，0.00000000為未滿一
    年部分折算年數之比例(11/12+12/365=0.00000000)。元以
    下四捨五入】。
  ⒍精神慰撫金：
  ⑴按慰藉金之賠償須以人格權遭遇侵害，使精神上受有痛苦為
    必要，其核給之標準固與財產上損害之計算不同，然非不可
    斟酌雙方身分資力與加害程度，及其他各種情形核定相當之
    數額（最高法院51年度台上字第223號判決意旨參照）。
  ⑵查原告因被告過失侵權行為致受有傷害，於106年11月5日至
    同年月11日住院7日，於107年4月30日至同年5月5日住院6日
    （見附民卷第17至19頁），生活需專人照顧，需全日看護9
    個月，半日看護3個月，勞動能力減損百分之27，已如前述
    ，又其所受之外傷後唇部及周圍肥厚疤痕，會影響其說話及
    進食（見本院卷第393頁），可彰原告精神上應受有相當之
    痛苦。經衡酌兩造稅務電子閘門資料查詢表所示之財產及收
    入狀況（見本院卷證物袋），並審酌被告自陳為專科畢業，
    原告為大學畢業之教育程度（見中市警豐分偵字第10700350
    39號卷【下稱警卷】第5頁正面、第7頁正面），及其等之身
    分地位、資力、系爭事故發生情節與原告受傷復原情形、所
    受痛苦等一切情狀，認原告請求賠償非財產上損害，以70萬
    元為適當；逾此部分之請求，尚非可採。
  ⒎綜上，原告得請求之損害賠償金額為258萬5339元（計算式：
    201740+3316+765600+349417+565266+700000＝0000000）。
  ㈢原告就系爭事故之發生與有過失：
  ⒈按損害之發生或擴大，被害人與有過失者，法院得減輕賠償
    金額，或免除之，民法第217條第1項定有明文。查原告雖主
    張其騎乘機車擬通過路口時，已減速慢行、小心通過，係因
    被告迴車時車速過快，撞擊原告機車腳踏板左側車身；原告
    已盡注意義務仍無法防止事故發生云云。然原告於警詢中陳
    稱：伊行至事故路口時，突然發現被告之車輛已迴轉至伊機
    車左側；當時伊車速約40至50公里/小時，被告之車輛由伊
    車輛左前車頭撞上等語（見警卷第5頁背面、第6頁正面、第
    16頁正面）；被告於臺中市車輛行車事故鑑定覆議委員會說
    明稱：原告之車輛碰撞伊車輛之水箱部位，導致該處凹陷，
    原告車速應逾50公里/小時等語（見本院卷第288頁），復參
    諸道路交通事故現場圖（見警卷第14頁）、道路交通事故調
    查報告表㈠、㈡（見警卷第19至20頁）、車損情形照片（見警
    卷第32至47頁），可知系爭事故發生地之車輛速限應為50公
    里/小時，而原告於系爭事故發生時，其行駛車速亦高達50
    公里/小時，足證原告行經設有閃光黃燈號誌路口時，確實
    未減速接近。按汽車迴車前，應暫停並顯示左轉燈光或手勢
    ，看清無來往車輛，並注意行人通過，始得迴轉；閃光黃燈
    表示「警告」，車輛應減速接近，注意安全，小心通過，道
    路交通安全規則第106條第1項第5款、道路交通標誌標線號
    誌設置規則第211條第1項第1款分別訂有明文，兩造對於上
    述道路交通安全規則之注意義務，自非能諉為不知，且依系
    爭事故發生當時之情狀，兩造均無不能注意之情事，竟均疏
    未注意上開規定，導致系爭事故之發生，兩造於系爭事故均
    有過失甚明。
　⒉再者，系爭事故肇事原因經送請臺中市車輛行車事故鑑定委
    員會、覆議委員會鑑定，鑑定結果均為「①被告駕駛自用小
    客車，行至設有閃光黃燈號誌路口，往左迴車未看清無來往
    車輛、未讓對向行進中車輛先行，為肇事主因。②原告駕駛
    普通重型機車，行經設有閃光黃燈號誌路口，未減速接近、
    注意安全、小心通過，為肇事次因。」有臺中市車輛行車事
    故鑑定委員會108年7月5日中市車鑑字第0000000案鑑定意見
    書（見本院卷第71至73頁）、臺中市車輛行車事故鑑定覆議
    委員會109年6月24日覆議字第0000000案覆議意見書（見本
    院卷第287至289頁）可參，鑑定意見亦同本院前開認定。本
    院審酌系爭事故發生經過、兩造各應負責之注意義務情節等
    情，認被告就系爭事故之發生，應負擔百分之70之過失責任
    ，原告應負擔百分之30之過失責任。因此，原告得請求被告
    給付之損害賠償金額，應按上述過失比例減輕之，是原告得
    請求之損害賠償金額為180萬9737元（計算式：0000000×70%
    ＝0000000，元以下四捨五入）。
　㈣原告得請求之金額，應扣除所受領之強制汽車責任險保險金
    ：
    按保險人依強制汽車責任保險法規定所為之保險給付，視為
    被保險人損害賠償金額之一部分；被保險人受賠償請求時，
    得扣除之，強制汽車責任保險法第32條定有明文。查原告因
    系爭事故，業已受領強制汽車責任險保險金9萬2015元，為
    兩造所不爭執，揆諸前揭規定，其得請求被告賠償之金額自
    應扣除上開保險金數額。是原告尚得請求被告給付之金額為
    171萬7722元（計算式：0000000-00000＝0000000）。
  ㈤按給付無確定期限者，債務人於債權人得請求給付時，經其
    催告而未為給付，自受催告時起，負遲延責任。其經債權人
    起訴而送達訴狀，與催告有同一之效力；遲延之債務，以支
    付金錢為標的者，債權人得請求依法定利率計算之遲延利息
    ；應付利息之債務，其利率未經約定，亦無法律可據者，週
    年利率為百分之5，此觀民法第229條第2項、第233條第1 項
    前段、第203條規定可明。本件原告對被告之損害賠償債權
    ，核屬無確定期限之給付，原告請求自刑事附帶民事起訴狀
    繕本送達翌日（即107年11月7日，見附民卷第201頁）起至
    清償日止，按週年利率百分之5計算之利息，與上開規定核
    無不合，應予准許。
五、綜上所述，原告依侵權行為法律關係，請求被告給付171萬7
    722元，及自起訴狀繕本送達之翌日即107年11月7日起至清
    償日止，按週年利率百分之5計算之利息部分，為有理由，
    應予准許；逾該範圍之請求，則無理由，應予駁回。
六、本件原告勝訴部分，係就民事訴訟法第427條第2項第11款訴
    訟適用簡易程序所為被告敗訴之判決，依民事訴訟法第463
    條準用第389條第1項第3款規定，由本院依職權宣告假執行
    ；被告陳明願供擔保免為假執行，於法核無不合，爰依同法
    第463條準用法第392條第2項規定，酌定相當擔保金額准許
    之；原告其餘假執行之聲請，因訴之駁回而失所依據，不予
    准許。
七、本件事證已臻明確，兩造其餘主張陳述及所提之證據，經審
    酌後認為均不足以影響本判決之結果，爰不逐一論列，併此
    敘明。
八、訴訟費用負擔之依據：民事訴訟法第79條。 　　
中　　華　　民　　國　　111 　年　　 2 　 月　  18　　日
                  民事第二庭  審判長法  官  呂麗玉
　　　　　　　　　                  法  官  李悌愷
　　　　　　　　　　　　　　　　　　法  官  吳怡嫺
以上為正本係照原本作成。
如不服本判決，僅得於收受本判決正本送達後20日內，以適用法
規顯有錯誤為理由，向本院提起第三審上訴狀（均須按他造當事
人之人數附繕本及繳納第三審上訴裁判費），經本院許可後始可
上訴第三審，前項許可以原判決所涉及法律見解具有原則上重要
性者為限。
上訴時應提出委任律師或具有律師資格之人之委任狀；委任有律
師資格者，另應附具律師資格證書及釋明委任人與受任人有民事
訴訟法第466條之1第1項但書或第2項所定關係之釋明文書影本。
如委任律師提起上訴，應一併繳納上訴裁判費。
中　　華　　民　　國　　111 　年　　2 　　月　　18　　日
                                      書記官　林佩倫